臺灣高等法院臺中分院刑事判決　　　　96年度上易字第1069號
上　訴　人　臺灣彰化地方法院檢察署檢察官
上　訴　人
即　被　告　丙○○
被　　　告　乙○○
　　　　　　　　　　　號
上列上訴人因被告等賭博案件，不服臺灣彰化地方法院96年度易
字第254號中華民國96年4月26日第一審判決（起訴案號：臺灣彰
化地方法院檢察署96年度偵字第902號），提起上訴，及檢察官
移送本院併辦（臺灣彰化地方法院檢察署96年度偵字第4478、44
79號），本院判決如下：
    主  文
原判決撤銷。
丙○○意圖營利，聚眾賭博，累犯，處有期徒刑陸月，減為有期
徒刑參月，如易科罰金，以新臺幣壹仟元折算壹日。扣案如附表
編號一至三所示之物，均沒收。
乙○○在公共場所賭博財物，處罰金新臺幣貳仟元，減為新臺幣
壹仟元，如易服勞役，以新臺幣壹仟元折算壹日。扣案如附表編
號四所示之物，沒收。
    事  實
一、丙○○曾於民國93年間因賭博案件，經臺灣彰化地方法院以
    93年度易字第478號判處有期徒刑5月確定，於93年10月29日
    易科罰金執行完畢，仍不知悔改。竟意圖營利，基於接續之
    犯意，自95年1月間某日起至96年3月1日止，騎乘不知情之
    黃文龍所有車牌號碼TNC-686號輕型機車至彰化縣員林鎮○
    ○路「員林公園」附設公共廁所前之公共場所，提供該處充
    為賭博場所，供不特定賭客至上址機車停放處簽注，並聚眾
    經營賭博，簽賭方式係以「臺灣大樂透」之開獎號碼為依據
    ，有「2星」、「3星」等2種，約定賭客每簽1支「2星」、
    「3星」之賭金為每注新臺幣（下同）50元或100元，以每注
    100元而言，若簽中則賭客可得5700元至570000元不等之彩
    金，未簽中者，所繳之賭資即全歸丙○○所有。嗣有賭客乙
    ○○於96年1月16日上午8時30分許，至該處以前開賭博方式
    ，向丙○○簽賭，並將簽賭單1張交予丙○○收受，由丙○
    ○交付簽賭單收據1張予賭客乙○○時，為警方於96年1月16
    日上午8時30分許當場查獲，在乙○○手上扣得簽賭單收據1
    張；在丙○○手上扣得簽賭單1張；並在機車後方紙箱上扣
    得簽賭單63張。丙○○於被查獲後，仍基於同一之接續犯意
    ，在同上地點，以相同方式供人簽賭及賭博財物。復於96年
    2月8日上午9時50分許，曾芳廷在上處欲向丙○○簽賭時，
    為警方當場查獲，並扣得簽賭單17張及其所有且供簽賭所用
    之藍色原子筆1支；又於96年3月1日上午11時30分許，在上
    處為警查獲，並分別自其身上口袋內，扣得賭客交付之賭資
    現金120元及其機車內扣得簽賭單1張。
二、案經彰化縣警察局員林分局報請臺灣彰化地方法院檢察署檢
    察官偵查起訴，暨彰化縣警察局員林分局報請臺灣彰化地方
    法院檢察署移送本院併案審理。
    理  由
一、程序方面：
  (一)按被告以外之人於偵查中向檢察官所為陳述，除顯有不可信
    之情況者外，得為證據，刑事訴訟法第159條之1第2項定有
    明文。蓋因檢察官與法官同為司法官署，且檢察官代表國家
    偵查犯罪，依法有訊問被告、證人及鑑定人之權力，且須對
    被告有利、不利之情形均應注意，況徵諸實務運作，檢察官
    實施刑事偵查程序，亦能恪遵法定程序之要求，不致有違法
    取證情事且可信度極高，是被告以外之人前於偵查中已具結
    而為證述，除反對該項供述得具有證據能力之一方，已釋明
    「顯有不可信之情況」之理由外，不宜以該證人未能於審判
    中接受他造之反對詰問為由，即遽指該證人於偵查中之陳述
    不具證據能力，方符前揭法條之立法意旨。是證人即同案被
    告丙○○、乙○○；證人即查獲警員施義忍分別於檢察官偵
    查中具結所為陳述（見96年度偵字第902號偵查卷第76至80
    頁；96年度偵字第2215號偵查卷第27至28頁），被告丙○○
    、乙○○均未曾提及檢察官在偵查時，有任何不法取供之情
    形，是客觀上並無顯不可信之情況，前揭證人於偵查中之證
    言，自均具有證據能力。
  (二)按被告以外之人於審判外之陳述，雖不符前4條之規定，而
    經當事人於審判程序同意作為證據，法院審酌該言詞陳述或
    書面陳述作成時之情況，認為適當者，亦得為證據。當事人
    、代理人或辯護人於法院調查證據時，知有第159條第1項不
    得為證據之情形，而未於言詞辯論終結前聲明異議者，視為
    有前項之同意，刑事訴訟法第159條之5定有明文。立法意旨
    在於傳聞證據未經當事人之反對詰問予以核實，原則上先予
    排除，惟若當事人已放棄詰問或未聲明異議，基於證據資料
    愈豐富，愈有助於真實發現之理念，且強化言詞辯論主義，
    法院自可承認該傳聞證據例外擁有證據能力。經查，證人曾
    芳廷於警詢中，就犯罪事實欄一所示被告丙○○部分所為之
    陳述（見96年度偵字第1625號偵查卷第7至8頁），雖係被告
    以外之人於審判外之陳述，性質上屬傳聞證據，惟經被告丙
    ○○同意作為證據，又本院審酌該言詞陳述作成時之情況，
    並查無其他不法之情狀，足認為得為本案之證據，依刑事訴
    訟法第159條之5之規定，有證據能力。
二、訊據上訴人即被告（以下稱被告）丙○○固不否認於上揭時
    地為警查獲，並扣前開書寫數字之字條，且該等字條係於犯
    罪事實欄一所示之期間所簽寫之情事，惟矢口否認有在公共
    場所賭博、或意圖營利提供賭博場所、意圖營利聚眾賭博等
    犯行，辯稱：警方查扣字條上之數字僅係大家書寫好玩並非
    簽賭單，事後大家亦無對獎，故無金錢輸贏云云；被告乙○
    ○亦不否認被查獲紙條一張之事實，惟否認有在公共場所賭
    博財物之犯行，辯稱：只是在那裡猜號碼，好玩而已云云。
    然查：
  (一)被告丙○○於公共場所賭博、意圖營利提供賭博場所、意圖
    營利聚眾賭博等犯罪事實，業據證人即同案被告乙○○、證
    人即查獲警員施義忍分別於偵訊中具結證述、證人曹芳廷於
    警詢中證述明確，並有查獲照片2張、簽賭單64張及簽賭單
    收據1張、簽賭單17張、簽賭單1張及車籍作業系統查詢認可
    資料1紙（見96年度偵字第902號偵查卷第18至50、57頁；96
    年度偵字第1625號偵查卷第14至19頁；96年度偵字第2215號
    偵查卷第13頁）附卷可參，核屬相符。且有供被告丙○○簽
    賭時所用之藍色原子筆1支、賭資現金120元扣案可佐。而證
    人等均與被告丙○○並無仇恨，應無設詞陷害被告丙○○之
    必要，況扣案之字條上均書寫有數字，如僅係被告丙○○提
    供與不特定之大眾書寫好玩並非簽賭單，無對獎及金錢輸贏
    ，何以被告丙○○於證人即賭客乙○○將簽載有數字號碼之
    字條交與被告丙○○時，仍須另將收據1張交與證人乙○○
    收受；又合法之臺灣大樂透經營模式，即在於一般大眾對自
    己選取數字號碼與將來開獎中獎號碼是否相同，以決定彩金
    之不確定性，產生無限希望之樂趣，如僅單純書寫數字交給
    被告丙○○而無獲得彩金與否之不確定性之刺激，一般常人
    僅需自己書寫放在家中即可，無須大費周章將自己書寫號碼
    之字條交與被告丙○○之必要，是被告丙○○所辯，核與卷
    內事證不符，亦與一般事理常情有違，顯係事後卸責之詞，
    不足採信。
  (二)被告乙○○，對其於上揭時地，以前揭賭博方式，向被告丙
    ○○簽賭之事實，已於警訊、偵查及原審審理中，坦承不諱
    ，被告乙○○在前之自白內容，核與事證相符，應可採信。
    其事後翻異其詞，所為否認犯罪之陳述，亦無可採。
  (三)綜上所述，本件事證明確，被告丙○○、乙○○之犯行均堪
    認定。
三、核被告丙○○所為，係犯刑法第268條之意圖營利，供給賭
    博場所及聚眾賭博罪、第266條第1項前段之在公共場所賭博
    財物罪，被告乙○○所為，係犯刑法第266條第1項前段之在
    公共場所賭博財物罪。被告丙○○為遂行其賭博之目的，先
    後多次提供賭博場所，並聚眾賭博之犯行，分別係接續犯行
    ，應各論以一罪；而其所犯上開三罪間，係一行為觸犯數罪
    名，為想像競合犯，應依刑法第55條前段規定，從一重處斷
    。又本案被告丙○○所為賭博、意圖營利提供賭博場所、意
    圖營利聚眾賭博之行為時間，跨越95年7月1日刑法修正生效
    施行前後，惟本案既評價為一罪，應以最後行為時之法律處
    斷，故本案應適用修正施行後之新法，尚無新舊法比較適用
    之問題。
    本件公訴意旨雖未敘及被告丙○○於96年1月16日上午8時30
    分許被警查獲以後之犯行，然此部分與已起訴部分，有接續
    犯一罪之關係，為起訴效力所及，並經檢察官移送本院併辦
    ，本院自應併予審理，附此敘明。查被告丙○○曾於93年間
    因賭博案件，經臺灣彰化地方法院以93年度易字第478號判
    處有期徒刑5月確定，於93年10月29日易科罰金執行完畢，
    有臺灣高等法院被告前案紀錄表、臺灣彰化地方法院檢察署
    刑案資料查註紀錄表各1份在卷可稽，其於5年內故意再犯本
    件有期徒刑以上之罪，為累犯，應依刑法第47條第1項之規
    定加重其刑。原審以被告等犯罪事證明確，予以論罪科刑，
    固非無見。惟查被告丙○○部分，原判決誤認其係屬集合犯
    ，尚有未合；扣案如附表編號四所示之簽賭單收據一張，係
    被告乙○○向被告丙○○簽賭時，由被告丙○○交被告乙○
    ○收受後，始由警方在被告乙○○身上查獲，應屬被告乙○
    ○所有供犯罪所用之物，原判決於被告丙○○項下諭知沒收
    ，亦有未洽；被告乙○○於原審坦承犯行後，於本院審理中
    翻異其詞否認犯罪，態度不佳，自不宜量處最低度之刑。被
    告丙○○上訴否認犯罪，雖無可取。檢察官上訴指摘原判決
    不當，為有理由，應予撤銷改判。經查中華民國九十六年罪
    犯減刑條例，於民國96年7月4日經總統令公布，於96年7月
    16 日施行，被告犯罪之時間，係在96年4月24日以前，且所
    犯之罪符合該條例所規定得予減刑之情形，應依該條例諭知
    其宣告刑及減得之刑。爰審酌被告丙○○違法經營「臺灣大
    樂透」之賭局，且經警方多次查獲仍未見警惕，助長社會非
    法賭博風氣，犯後態度不佳，原應從重量刑，惟另考量政府
    現已准許合法經營樂透彩，社會情況亦有所改變；被告乙○
    ○因一時貪念，在公共場所賭博，及被告等犯罪後態度等一
    切情狀，分別量處如主文第一項、第二項所示之刑及減得之
    刑，並分別諭知易科罰金或易服勞役之折算標準。
四、扣案如附表編號一、二所示之物，係被告丙○○所有供犯罪
    所用之物；扣案如附表編號三所示之現金120元，係被告丙
    ○○因本案犯罪所得之物，業據其於分別警詢中供承在卷，
    爰分別依刑法第38條第1項第2、3款規定，宣告沒收。扣案
    如附表編號四所示之物，係被告乙○○所有供犯罪所用之物
    ，應依刑法第38條第1項第2款宣告沒收。
據上論結，應依刑事訴訟法第369條第1項前段、第364條、第299
條第1項前段，刑法第266條第1項前段、第268條、第55條、第47
條第1項、第41條第1項前段、第42條第3項、第38條第1項第2、3
款，中華民國九十六年罪犯減刑條例第2條第1項第3款、第7條、
第9條，刑法施行法第1條之1第1項、第2項前段，判決如主文。
本案經檢察官甲○到庭執行職務。
中　　華　　民　　國　　96　　年　　8 　　月　　7 　　日
            刑事第十一庭  審判長法　官  陳  朱  貴
                                法　官  胡  文  傑
                                法　官  郭  同  奇
上列正本證明與原本無異。
不得上訴。
                                書記官  康  孝  慈
中　　華　　民　　國　　96　　年　　8 　　月　　8 　　日
附表︰
一、簽賭單陸拾肆張、壹拾柒張及壹張，共計簽賭單捌拾貳張。
二、藍色原子筆壹枝。
三、賭資新臺幣壹佰貳拾元。
四、簽賭單收據壹張。
附錄論罪科刑法條
刑法第266條
在公共場所或公眾得出入之場所賭博財物者，處1千元以下罰金
。但以供人暫時娛樂之物為賭者，不在此限。
當場賭博之器具與在賭檯或兌換籌碼處之財物，不問屬於犯人與
否，沒收之。
刑法第268條
意圖營利，供給賭博場所或聚眾賭博者，處3年以下有期徒刑，
得併科3千元以下罰金。
